【裁判字號】    98,簡上,455
【裁判日期】    980630
【裁判案由】    詐欺
【裁判全文】
臺灣高雄地方法院刑事判決             98年度簡上字第455號
上  訴  人
即  被  告  丁○○原名江欣瑾.
上列上訴人因被告詐欺案件，不服本院民國98年4 月3 日98年度
審簡字第1731號第一審判決（聲請簡易判決處刑案號：臺灣高雄
地方法院檢察署98年度偵字第3136號），提起上訴，本院管轄之
第二審合議庭判決如下：
    主  文
上訴駁回。
    事  實
一、丁○○明知金融機構之帳戶與個人之財產信用密切關聯，一
    般人無故取得他人金融帳戶之存摺、提款卡、密碼之行為常
    與財產犯罪相關，且得預見現今詐騙集團等不法份子經常利
    用他人存款帳戶、提款卡、密碼轉帳等方式，獲取不法利益
    並逃避執法人員之追查，而提供自己之金融帳戶之存摺、提
    款卡及密碼予他人使用，可能被詐騙集團所利用，以遂行渠
    等詐欺犯罪之目的，竟仍以縱有他人持之犯罪亦無違反其本
    意，而基於幫助他人詐欺財物之不確定犯意，於民國（下同
    ）97年12月6 日前之某時，在不詳處所，將其向兆豐國際商
    業銀行楠梓分行所申辦之帳戶（帳號000-00000000000 號，
    下稱上開帳戶）之存摺、提款卡、密碼等物，一併提供給真
    實姓名、年籍均不詳之人及其所屬詐騙集團使用。嗣該詐騙
    集團成員在取得上開金融帳戶後，即意圖為自己不法之所有
    ，分別於97年12月6 日下午2 時28分、3 時、4 時53分許，
    以電話分別聯絡甲○○、戊○○及乙○○，佯稱其等以「網
    路購物分期付款作業有誤，須持金融卡至ATM 自動櫃員機變
    更設定，使甲○○、戊○○、乙○○均信以為真，遂依該集
    團成員之指示，至ATM 自動提款機操作，分別轉帳29,998元
    、6,998 元及29,998元至丁○○所有之上開帳戶內。嗣甲○○、戊○○及乙○○發覺有異始知遭人詐騙，報警循線查悉
    上情。
二、案經內政部警政署保安警察第二總隊第四大隊第三中隊報告
    臺灣高雄地方法院檢察署檢察官偵查起訴。
    理  由
壹、程序部分：
    按被告以外之人於審判外之陳述，雖不符前4 條（即刑事訴
    訟法第159 條之1 至之4） 之規定，而經當事人於審判程序
    同意作為證據，法院審酌該言詞陳述或書面陳述作成時之情
    況，認為適當者，亦得為證據。當事人、代理人或辯護人於
    法院調查證據時，知有第159 條第1 項不得為證據之情形，
    而未於言詞辯論終結前聲明異議者，視為有前項之同意，刑
    事訴訟法第159 條之5 定有明文。經查，檢察官及被告丁○○於本院言詞辯論終結前，就本判決所引用下列各項屬於審
    判外陳述之證據，知有第159 條第1 項不得為證據之情形，
    均未聲明異議，且本院審酌該證據作成情況均無不適當之情
    形，是依上開規定，認得作為本案證據。
貳、實體部分：
一、訊據被告丁○○固坦承上開帳戶為伊申辦及使用之事實，惟
    矢口否認有何幫助詐欺之犯行，辯稱：於97年12月5 日下午
    3 時許，伊將上開帳戶之存摺、提款卡、1 個零錢包、1 件
    衣服等物放在手提包內，再將手提包放在所騎乘機車之腳踏
    板上，便騎機車至朋友家打牌、聊天、吃東西，住了3 、4
    天後才離開，又於同年月8 日晚間11時許，前往鳳山前夫家
    ，直到同年月9 日上午，才發現放置在機車腳踏板上之手提
    包遺失，伊立刻打電話向銀行辦理掛失；伊並未詐騙被害人
    ，更未將上開帳戶提供予詐騙集團使用云云。經查：
  (一)兆豐國際商業銀行（下稱兆豐銀行）楠梓分行帳號000-0000
    0000000 號之帳戶為被告所有，於97年8 月11日申辦開戶之
    事實，業據被告坦承不諱，並有兆豐銀行開戶資料、客戶基
    本資料檔維護及交易明細查詢表各1 份在卷可考（見警卷第
    38 至43 頁）。又被害人甲○○、戊○○及乙○○均遭詐騙
    集團詐騙，而分別於97年12月6 日匯款入被告所有之上開帳
    戶等情，業經證人即被害人甲○○、戊○○、乙○○分別於
    警詢中指述遭詐騙及匯款經過等情節明確（分別見警卷第11
    至17頁）；復並有刑事報案三聯單、自動櫃員機交易明細表
    各3 紙、受理報案資料等件附卷可稽（見警卷第18至37 頁
    ），是此部分事實均堪認定。準此，被告所有之上開帳戶，
    自97年12月6 日後遭不詳之詐騙集團使用於詐欺取財犯行無
    疑。
  (二)被告雖以上開情詞置辯，而被告於97年12月9 日上午8 時56
    分許，向兆豐銀行客服中心辦理金融卡掛失之情，亦有該行
    98 年6月1 日（98）兆楠存字第268 號函及附件之掛失止扣
    清單存卷可證（見院二卷第18、19頁）。又被告於偵查及本
    院審理時供稱：伊將上開帳戶之存摺及金融卡放在一起，因
    為不常使用，伊將金融卡之密碼寫在小紙條上，並夾在存摺
    裡面；伊只有開戶時放1 千元進去，後來領1 千元後，就再
    沒有存錢進去，伊當時攜帶存摺及提款卡，是因為伊前夫可
    能會匯錢給伊等語。然查，上開帳戶自被告於97年8 月11日
    開戶時存入1 千元，及於同年月14日提領1 千元後，上開帳
    戶均處於毫無存款之狀態，直至同年12月間始有金錢之進出
    之情，有上開帳戶之歷史檔交易明細表附卷可證（見警卷第
    40頁），足見被告鮮少使用上開帳戶無疑。本院衡以被告平
    日既未使用上開帳戶，何以突然攜帶上開帳戶之存摺及金融
    卡出門？且倘如被告所述，攜帶上開存摺及金融卡之目的係
    為查詢其前夫是否有匯款至該帳戶，則被告僅需攜帶金融卡
    即可達成該目的，何需再攜帶存摺？且一般人基於安全考量
    ，多將金融卡及其密碼分開存放，則被告何以將金融卡之密
    碼與存摺、金融卡放置在一處？況查，倘如被告所述，於97
    年12月5 日，伊將手提包放在機車之腳踏板上，於騎車時不
    慎遺失上開手提包及皮包內之存摺、提款卡、零錢包、衣服
    等物，是被告一次遺失之物品並非僅有1 項，上開物品之體
    積亦非微小，則被告豈可能遲至97年12月9 日即遺失4 天後
    方查悉遺失上開手提包？足徵被告上開所辯，顯與常情相違
    ，實有諸多不合理之處，自不足採信。
  (三)況且，自詐騙集團之角度觀之，渠等既知利用他人之帳戶掩
    飾犯罪所得，應非愚昧之人，當知社會上一般正常之人如帳
    戶存摺、提款卡遭竊或遺失，為防止拾得或竊得之人盜領其
    存款或做為不法使用而徒增訟累，必於發現後立即報警或向
    金融機構辦理掛失止付，在此情形下，如仍以該帳戶作為犯
    罪工具，則在其等向他人詐騙，並誘使被害人將款項匯入該
    帳戶後，極有可能因帳戶所有人掛失止付而無法提領，則其
    等大費周章從事於犯罪之行為，甘冒犯罪後遭追訴、處罰之
    風險，卻只能平白無故替原帳戶所有人匯入金錢，而無法得
    償犯罪之目的，是以犯罪集團若非確定該帳戶所有人不會報
    警或掛失止付，以確定其等能自由使用該帳戶提款、轉帳，
    當不至於以該帳戶從事犯罪，而此等確信，在該帳戶係拾得
    或竊得之情形，實無發生之可能。是均益證被告上開所辯，
    多所矛盾且不合情理，顯係事後杜撰卸責之詞，委無足採，
    本案帳戶資料應係在被告管領之下，由被告有意提供他人使
    用無訛。
  (四)再按金融存款帳戶攸關存戶個人財產權益之保障，非與本人
    有密切關係，一般人皆不致輕易提供他人使用，且一般人向
    金融機構開設帳戶，並無任何法令之限制，只須提出身分證
    、印章即可辦理開戶申請，此亦為眾所週知之事實，參以近
    年來利用人頭帳戶以行詐騙或恐嚇取財之事時有所聞，報章
    雜誌及新聞均多所宣導，是避免此等專屬性甚高之金融機構
    帳戶被不法行為人利用為詐財之工具，應係一般生活認知所
    易於體察之常識，則茍見他人不自己申請開立帳戶，反係蒐
    集不特定人之帳戶使用，衡情應當可預見收集之帳戶乃可能
    被利用為與財產有關之犯罪工具。則被告將本案帳戶資料交
    付予他人，顯係有意提供該帳戶供人使用，且就他人將持其
    上開帳戶施行詐騙而使被害人匯款至其帳戶之結果應有所認
    識，亦對此事實之發生並不違反其本意，被告自有幫助詐欺
    取財之未必故意至明。
  (五)綜上，本件事證明確，被告幫助詐欺取財之犯行堪以認定，
    應予依法論科。
二、按刑法上之幫助犯，係對於犯罪與正犯有共同之認識，而以
    幫助之意思，對於正犯資以助力，而未參與實施犯罪之行為
    者而言，最高法院著有75年度臺上字第1509號、84年度臺上
    字第5998號及88年度臺上字第1270號判決意旨可供參照。是
    以，如未參與實施犯罪構成要件之行為，且係出於幫助之意
    思提供助力，即屬幫助犯，而非共同正犯。本案被告提供兆
    豐銀行存摺、提款卡及密碼予不詳之詐騙集團使用，使某詐
    騙集團成員得基於詐欺取財之犯意而向被害人甲○○、戊○○及乙○○3 人詐取財物，遂行其詐欺取財之犯行，是被告
    所為，係對於詐騙集團成員遂行詐欺取財犯行，資以助力，
    揆諸上開判決意旨，自應成立幫助詐欺取財罪。核被告丁○○所為，係犯刑法第30條第1 項、刑法第339 條第1 項之幫
    助詐欺取財罪，爰依刑法第30條第2 項規定，按正犯之刑減
    輕之。原審以被告罪證明確，因而適用刑法第30條第1 項前
    段、第2 項、第339 條第1 項、第41條第1 項前段，刑法施
    行法第1 條之1 等規定，並審酌被告在知悉國內現今詐騙案
    件盛行之情形下，竟仍隨意提供帳戶存摺、金融卡及密碼等
    物，供實行詐欺犯罪者行騙財物，紊亂社會正常交易秩序，
    並使不法之徒藉此能輕易獲取詐騙所得之金錢，導致檢警難
    以追緝，以及被害人難以追回受詐騙之金額，所為殊無足取
    ，且犯後矢口否認有何幫助詐欺之犯行，毫無悔意，惡性非
    輕，又念及被告並無前科、被告之犯罪手段、目的及被害人
    所受損害等一切情狀，量處有期徒刑2 月，並諭知易科罰金
    之折算標準。經核原判決認事用法均無違誤，量刑亦稱妥適
    。被告上訴意旨以伊遺失上開帳戶之存摺、提款卡及密碼等
    物，否認有幫助詐欺之行為云云，指摘原判決不當，非有理
    由，應予駁回。
據上論斷，應依刑事訴訟法第455 條之1 第1 項、第3 項、第36
8 條，判決如主文。
本案經檢察官丙○○到庭執行職務。
中    華    民    國    98    年    6     月    30    日
                  刑事第二庭  審判長法  官  林水城
                                    法  官  施盈志
                                    法  官  羅立德
以上正本證明與原本無異。
不得上訴。
中    華    民    國    98    年    6     月    30    日
                                    書記官  賴朱梅
附錄本案論罪科刑法條全文：
中華民國刑法第339條第1項
意圖為自己或他人不法之所有，以詐術使人將本人或第三人之物
交付者，處5 年以下有期徒刑、拘役或科或併科1 千元以下罰金
。


司法院資訊處製作；財團法人民間司法改革基金會備份。
